臺灣彰化地方法院刑事判決　　　　　　　　　　　　九十二年度易字第一三二八號
　　公　訴　人　臺灣彰化地方法院檢察署檢察官
　　被　　　告　丙○○原名黃.
右列被告因竊盜案件，經檢察官提起公訴（九十二年度偵字第六六四八號），本院判
決如左：
    主  文
丙○○竊盜，累犯，處有期徒刑陸月，如易科罰金，以佰元折算壹日。
扣案之鑰匙壹支沒收。
    事  實
一、丙○○（原名黃明宗）前於民國八十七年間因違反懲治盜匪條例案件，經本院判
    處有期徒刑四年確定，於九十一年九月十九日縮短刑期假釋出監，甫於九十二年
    六月二十七日假釋期滿執行完畢。詎仍不知悛悔，復意圖為自己不法之所有，於
    九十二年八月二十四日九時許，在彰化縣大村鄉○○村○○路前，使用自製鑰匙
    一支竊取張劉水所有之車牌號碼ＰＬ─四三四九號自小客車（價值約新臺幣五萬
    元），得手後供己使用，並將之駛至同路四七號前之山區內停放。嗣於同日十六
    時許，彰化縣警察局員林分局警員執行巡邏勤務時，當場在前開山區內發現丙○○坐於車內駕駛座，並扣得其所有供竊盜車輛所用之鑰匙一支（另又扣得起子二
    支、鑰匙一串、刀械一把，刀械一把部分涉犯槍砲彈藥刀械管制條例罪嫌，業經
    檢察官為不起訴處分），始查悉上情。
二、案經彰化縣警察局員林分局報告臺灣彰化地方法院檢察署檢察官偵查起訴。
    理  由
一、訊據被告丙○○固不否認在前開時、地坐在車牌號碼ＰＬ─四三四九號自小客車
    （以下稱系爭車輛）駕駛座上遭警查獲之事實，惟矢口否認有何竊盜犯行，辯稱
    ：伊當日遇到丁○○，丁○○稱其兄有事找伊，因當時下雨，丁○○告訴伊山上
    有一台車可以避雨，伊遂至該車內避雨，伊上車不到三分鐘，警察就到現場，車
    內查獲物品均非伊所有，而鑰匙一串，除插在鑰匙孔內的那一支非伊所有之外，
    其餘都是伊家裡的鑰匙云云。經查：
（一）系爭車輛係被害人張劉水所有，確於九十二年八月二十四日九時許在彰化縣大
      村鄉○○村○○路前失竊，且已向彰化縣警察局員林分局村上派出所報案，業
      據證人乙○○（即系爭車輛失竊之報案人）指述明確，並有車輛竊盜、車牌失
      竊資料個別查詢報表─查詢車輛認可資料一份可憑，被告對此亦不爭執，則系
      爭車輛失竊之事實，已堪認定。
（二）按認定犯罪事實所憑之證據，並不以直接證據為限，即綜合各種間接證據，本
      於推理作用，為認定犯罪事實之基礎，如無違背一般經驗法則，尚非法所不許
      ，最高法院四十四年台上字第七○二號著有判例。本件之查獲經過，經本院傳
      喚警員劉志明到庭結證稱：當日伊開車執行巡邏勤務，行經山腳路，發現系爭
      車輛，該車已發動，並有開車燈、冷氣，被告坐於車內駕駛座，鑰匙孔內有插
      一支鑰匙，查獲當時該插在鑰匙孔內之鑰匙係與其他鑰匙串在一起的，車內相
      當凌亂，伊查知系爭車輛為失竊車輛，即詢問被告車輛何來，被告答稱丁○○
      借給他的。查獲地點沒有路燈，並不顯眼，自山腳路轉入約有五百公尺，周圍
      並無其他住家等語明確（見本院九十三年三月十八日審判筆錄第五至八頁），
      被告對於前開警員證述在發現被告時，系爭車輛係發動、有開車燈、冷氣之狀
      態，被告坐在駕駛座上，及扣案之鑰匙一串屬其所有等均不爭執，僅否認插在
      系爭車輛鑰匙孔內之鑰匙一支非其所有，且係警員將之串在一起的，然扣案鑰
      匙一串在查獲時確實全部串在一起，而其中一支插在系爭車輛鑰匙孔內，已據
      證人劉志明結證在卷，本院提示扣案鑰匙一串供證人劉志明指認何者為插在系
      爭車輛鑰匙孔內之鑰匙，證人劉志明亦指明為有捺被告指印者（參見同前審判
      筆錄第七頁），衡諸常情，倘插在系爭車輛鑰匙孔內之鑰匙確非屬被告之物，
      而其餘鑰匙為警員另外自被告身上扣得，被告何以在該插在系爭車輛鑰匙孔內
      之鑰匙捺指印，且任由警員將之串在一起扣案，蓋被告既自始即否認竊車，復
      知自己坐於失竊車輛內遭查獲，涉有竊盜車輛之嫌，被告非愚，豈有聽任警員
      為對其極之不利行為之理；況證人劉志明係執行巡邏勤務，發現被告坐在系爭
      車輛內，經查系爭車輛為失竊車輛認被告涉有竊盜嫌疑，始開始調查，其與被
      告既無仇怨，且從事警察工作已十四年餘，要無令被告交出與本件無關之鑰匙
      一串，再將之與系爭車輛查獲之鑰匙串在一起，一併扣案之可能，由此益徵被
      告使用自製鑰匙一支竊取系爭車輛之犯行，已甚明確。
（三）被告復辯稱：伊當日遇見丁○○，丁○○稱其兄有事找伊，並告知山上有一輛
      車子可供其躲雨，伊才至系爭車輛躲雨云云，然證人丁○○迭於警詢、偵查及
      本院審理時，均否認查獲當日曾遇見被告，並叫被告至系爭車輛躲雨，但曾見
      被告把玩系爭車輛內扣得之刀械一把等情；雖證人丁○○曾在偵查中證稱：伊
      曾見被告駕駛系爭車輛等語，然於本院訊問時則沈默不答（見本院九十三年三
      月二十五日審判筆錄第三至五頁）。按證人之陳述有部分前後不一致或相互間
      有所歧異時，究竟何者為可採，何者為不足採，法院原得本其自由心證予以斟
      酌取捨，非謂一有不符或歧異，即應認其全部供述均為不可採信（最高法院七
      十八年度台上字第一四六九號判決要旨參照）。證人丁○○固曾於偵查中，經
      檢察官提示系爭車輛照片，訊以：「有無見過系爭車輛？」答稱：「有，查獲
      被告之同日下午，我有見被告開這部車子，我在路上（山腳路）看到的，我們
      擦身而過。」（參見偵卷第十九頁背面），於本院復改證稱：伊於查獲當日未
      曾見被告駕駛系爭車輛等語，本院審酌證人丁○○在偵查中既僅稱與被告擦身
      而過，則其能否確定所見者確為系爭車輛，已非無疑，是本院就此再訊問證人
      丁○○時，證人丁○○乃選擇沈默不答，顯然已無法就此加以確認，則就證人
      丁○○此部分證述，固不得逕為不利被告之認定，惟證人丁○○其餘證述部分
      ，前後一致，被告雖稱證人丁○○因與其同時追求同一女子，二人之間有心結
      云云，然證人丁○○已於本院證述其與被告間並無何嫌隙在卷，衡情證人丁○○當不致誣指被告，且依卷內資料並無積極證據足以證明證人丁○○上開證述
      係虛偽，是證人丁○○前開「查獲當日未曾遇見被告，亦未叫被告至系爭車輛
      躲雨，及曾見被告把玩系爭車輛內扣得之刀械一把」之證述，自得採為對被告
      不利之證據。再者，查獲當日下午天氣相當不穩定，此業經被告及證人劉志明
      陳述及證述屬實，依被告所辯，其遇到證人丁○○時已經下雨，證人丁○○稱
      山上有一部車子有發動，車門沒有關，車內沒有人，被告之所以至系爭車輛避
      雨，亦係證人丁○○之告知及建議；參之被告自行繪製之現場圖，系爭車輛停
      放之位置與其與證人丁○○相遇之地點，確有相當之距離（走路約六、七分鐘
      ），而系爭車輛之停放位置，前行即為山溝，已無舖設柏油道路等情，亦據被
      告供陳明確（見本院九十三年三月二十五日審判筆錄第八頁），則系爭車輛停
      放之地點確甚偏僻，被告既認為其與證人丁○○存有心結，則對於證人丁○○
      要伊至地屬偏僻之不知名車輛內避雨，而該車輛又係發動中、車門未關、車內
      無人之異常狀態，其竟無任何懷疑，而冒雨前往？況證人丁○○之哥哥倘若有
      事找被告，被告亦可與證人丁○○約定其他妥適地點及時間，要無在大雨中相
      約在不知名車輛內之狹窄空間內之理，是被告前開所辯，顯悖常情，尚難遽採
      。
（四）綜上所述，本件事證已臻明確，被告所辯，無非圖卸刑責之詞，不足採信。被
      告所為前開竊盜犯行，已堪認定，應依法論科。
二、核被告所為，係犯刑法第三百二十條第一項之竊盜罪。又被告有事實欄所示之科
    刑及執行紀錄，有卷附臺灣高等法院被告全國前案紀錄表一份可稽，其受有期徒
    刑之執行完畢後，五年以內再犯有期徒刑以上之本罪，為累犯，應依刑法第四十
    七條之規定加重其刑（公訴人起訴書認係假釋中而非累犯，容有誤會）。爰審酌
    被告犯罪之動機、目的、手段、所生之危害及犯罪後仍飾詞圖卸等一切情狀，量
    處如主文所示之刑，並諭知易科罰金之折算標準。扣案之鑰匙一支（指插在系爭
    車輛鑰匙孔者），為被告所有供犯罪所有之物，業據本院認定如前，應依刑法第
    三十八條第一項第二款之規定，宣告沒收之。至扣案之其餘鑰匙、起子二支、刀
    械一把，均查無證據證明係供本件犯罪所用之物，亦非違禁物，自不在得宣告沒
    收之列，併予敘明。至公訴人認本件事證明確，被告仍設詞狡辯，犯後態度惡劣
    ，具體求刑有期徒刑一年六月，固非無見，惟本院斟酌前情，認量處被告如主文
    所示之刑為適當，公訴人之求刑似嫌過重，附此敘明。
三、公訴意旨另以：被告丙○○復基於意圖為自己不法所有之概括犯意，於九十二年
    八月二十三日三時許，在彰化縣芬園鄉○○村○○路五九六號前，竊取甲○○所
    有車牌號碼ＲＤ─四三二六號自小客車一輛，因認被告此部分亦涉刑法第三百二
    十條第一項之竊盜罪嫌。按被告未經審判證明有罪確定前，推定其為無罪；又犯
    罪事實應依證據認定之，無證據不得認定其犯罪事實：又不能證明被告犯罪者，
    應諭知無罪之判決，刑事訴訟法第一百五十四條第一項、第二項及第三百零一條
    第一項分別定有明文。本件公訴人認被告涉有上述犯行，無非係以被告為警查獲
    時，系爭車輛內另尋獲相簿一本、皮包二個等物，而前開物品為被害人甲○○置
    於車牌號碼ＲＤ─四三二六號自小客車內一併失竊之物品為其論據，惟被告業於
    警、偵訊及本院審理中，均堅詞否認涉有此部分竊盜犯行。經查：被害人甲○○
    於警詢、偵查中雖指稱前開相簿一本、皮包二個係置於其所有之車牌號碼ＲＤ─
    四三二六號自小客車，於九十二年八月二十三日三時許，在彰化縣芬園鄉○○村
    ○○路五九六號前失竊，然被害人甲○○並未指陳係被告或何人竊取上開車輛，
    是被害人甲○○於之指述，尚不足作為不利被告之認定。又被告並無自證無罪之
    義務，公訴人欲證明被告有罪，自須善盡舉證責任，衡之系爭車輛查獲被害人所
    有之相簿一本、皮包二個之原因，實非僅出於被告竊盜該車之一端，被告就系爭
    車輛何以有相簿一本、皮包二個一情，固一律答稱不知道，惟尚難據此及被害人
    甲○○所有之相簿一本、皮包二個在被告竊取之系爭車輛內查獲，即逕推論被告
    必有竊取車牌號碼ＲＤ─四三二六號自小客車之犯行。此外，復查無其他積極證
    據足資證明被告有公訴人起訴書所載此部分之普通竊盜犯行，本院無從形成被告
    此部分有罪之心證，是被告此部分犯罪，自屬不能證明，揆諸前開說明，本應諭
    知被告此部分為無罪之判決，惟公訴意旨認此部分與前開被告經判決有罪之竊盜
    犯行部分，具有連續犯之裁判上一罪關係，爰不另為無罪之諭知，併此敘明。
據上論斷，應依刑事訴訟法第二百九十九條第一項前段，刑法第三百二十條第一項、
第四十七條、第四十一條第一項前段、第三十八條第一項第二款，罰金罰鍰提高標準
條例第一條前段、第二條，判決如主文。
本案經檢察官廖曉萍到庭執行職務。
中      華      民      國    九十三    年      四      月      八      日
                                臺灣彰化地方法院刑事第二庭
                                  審判長法官  林  欽  章
                                  法      官  吳  俊  螢
                                  法      官  許  雅  婷
右正本證明與原本無異。
如不服本判決，應於判決送達後十日內向本院提出上訴狀( 須附繕本 )。
告訴人或被害人對於判決如有不服具備理由請求檢察官上訴者，其上訴期間之計算係
以檢察官收受判決正本之日期為準。
                                  法院書記官  謝  秋  德
中      華      民      國    九十三    年      四      月      九      日
附錄本案論罪科刑法條全文：
中華民國刑法第三百二十條
(普通竊盜罪、竊佔罪)
意圖為自己或第三人不法之所有，而竊取他人之動產者，為竊盜罪，處五
年以下有期徒刑、拘役或五百元以下罰金。
意圖為自己或第三人不法之利益，而竊佔他人之不動產者，依前項之規定
處斷。
前二項之未遂犯罰之。
